臺灣高等法院高雄分院刑事判決　　　　 96年度上訴字第111號
上　訴　人　臺灣高雄地方法院檢察署檢察官
被　　　告　乙○○
　　　　　　　　　　（現另案在高雄第二監獄執行中）
指定辯護人 本院公設辯護人 甲○○
上列上訴人因被告違反槍砲彈藥刀械管制條例案件，不服臺灣高
雄地方法院94年度訴字第4467號中華民國95年11月13日第一審判
決（起訴案號：臺灣高雄地方法院檢察署94年度偵字第21936 號
），提起上訴，本院判決如下：
     主  文
上訴駁回。
     理  由
一、公訴意旨略以：被告乙○○明知改造手槍、子彈均係管制物
    品，未經許可不得代為寄藏，竟因友人薛源鎮積欠其新臺幣
    （下同）75,000元，遂於民國（下同）94 年9月18日或19日
    間，在高雄市○○區○○路260 巷1 弄24之3 號4 樓住處，
    受薛源鎮之委託代為寄藏具有殺傷力之改造手槍1 支（含彈
    匣1 個）及子彈2 顆（下稱系爭槍彈），以作為債務之抵押
    ，嗣於同年月23日下午3 時15分許，為警在上址住處查獲，
    並當場扣得系爭槍彈。因認被告涉犯槍砲彈藥刀械管制條例
    第8條 第4 項之未經許可寄藏可發射子彈具有殺傷力之改造
    手槍及同條例第12條第4項 之未經許可寄藏子彈等罪嫌。
二、按犯罪事實應依證據認定之，無證據不得認定犯罪事實；又
    不能證明被告犯罪者，應諭知無罪之判決，刑事訴訟法第
    154 條第2 項、第301 條第1 項分別定有明文。次按所謂證
    據，係指足以認定被告確有犯罪行為之積極證據而言，該項
    證據自須適合於被告犯罪事實之認定，始得採為斷罪資料；
    苟積極證據不足為不利於被告事實之認定時，即應為有利於
    被告之認定，更不必有何有利之證據（最高法院29年上字第
    3105號、30年上字第816 號判例意旨參照）。又按事實之認
    定，應憑證據，如未能發現相當證據，或證據不足以證明，
    自不能以推測或擬制之方法，以為裁判基礎；且為刑事訴訟
    法上證明之資料，無論其為直接證據或間接證據，均須達於
    通常一般之人均不致於有所懷疑，而得確信其為真實之程度
    ，始得據為有罪之認定，若其關於被告是否犯罪之證明未能
    達此程度，而有合理性懷疑之存在，致使無從形成有罪之確
    信，根據「罪證有疑，利於被告」之證據法則，即不得遽為
    不利於被告之認定（最高法院40年臺上字第86號、76年臺上
    字第4986 號 判例意旨參照）。再按被告之自白，不得作為
    有罪判決之唯一證據，仍應調查其他必要之證據，以察其是
    否與事實相符，刑事訴訟法第156 條第2 項定有明文。其立
    法之目的乃欲以補強證據擔保自白之真實性，亦即以補強證
    據之存在，藉之限制自白在證據上之價值，而所謂補強證據
    ，則指除自白本身外，其他足資以證明自白之犯罪事實確具
    有相當程度真實性之證據而言（最高法院74年台覆字第10號
    判例參照）。
三、再按被告以外之人（包括證人、鑑定人、告訴人、被害人及
    共同被告等）於審判外之陳述，屬傳聞證據，除有刑事訴訟
    法第159 條之1 至第159 條之4 等例外規定外，原則上無證
    據能力，然被告以外之人於審判外之陳述，雖不符刑事訴訟
    法第159 條之1 至第159 條之4 之規定，而經當事人於審判
    程序同意作為證據，法院審酌該言詞陳述或書面陳述作成時
    之情況，認為適當者，亦得為證據。另當事人、代理人或辯
    護人於法院調查證據時，知有刑事訴訟法第159 條第1 項不
    得為證據之情形，而未於言詞辯論終結前聲明異議者，視為
    有前項之同意，刑事訴訟法第159 條之5 定有明文。本件檢
    察官、辯護人及被告等於本院審理時，就檢察官起訴及原審
    判決所引用之各項證據（含傳聞證據、非傳聞證據及符合法
    定傳聞法則外之證據）之證據能力均明示表示無意見，且於
    本院言詞辯論終結前均未聲明異議，故本院均認為有證據能
    力。
四、公訴人認被告涉有上揭犯行，無非係以：(1)被告於警詢及偵
    查中之自白；(2)證人沈敬峰於偵查中之證述；(3)內政部警政
    署刑事警察局94年10月26日刑鑑字第0940156287號槍彈鑑定
    書1 份暨扣案物品照片4 幀；(4)扣案之系爭槍彈等證據為其
    主要論據。訊據被告堅詞否認有何未經許可寄藏改造手槍及
    子彈之犯行，辯稱：伊從頭到尾都不知道家中有系爭槍彈，
    伊友人薛源鎮因欠伊7 萬多元，曾向伊提起要以槍枝抵債，
    但伊並沒有答應，薛源鎮也沒有將槍枝拿到伊家中；警詢時
    是因為員警要伊交代槍彈的來源，伊第一反應猜想可能是薛
    源鎮將槍彈放在伊家中，但也不是很肯定，而偵查中伊是說
    系爭槍彈可能是薛源鎮忘記拿走，但伊那時也不是很確定，
    證人沈敬峰就系爭槍彈係薛源鎮的之供述，是聽伊說的，他
    才會在偵查中為如上之供述，伊從未跟沈敬峰說要薛源鎮拿
    回槍，而伊因本案於94年9 月間被羈押，伊原本懷疑是警方
    故意栽槍誣捏，嗣伊在羈押4 個月於95年1 月間獲釋後，方
    從與伊共同租屋之馮泰翔獄中朋友綽號「鐵牛」處，得知系
    爭槍彈係馮泰翔所有，並非薛源鎮拿來寄放，而馮泰翔亦於
    94年10月間入獄，伊得知此情，始於原審審理時供出馮泰翔
    並舉傳馮泰翔出庭作證，並非係事後串證翻供等語，被告之
    辯護人亦為被告辯護稱：被告在警詢及檢察官偵查中之自白
    與事實不符，不得採為認定被告犯罪之證據等語。
五、經查：
  (一)高雄市政府苓雅分局福德二路派出所員警李榮籐等人，於94
    年9 月23日下午3 時15分許，進入被告位於高雄市○○區○
    ○路260 巷1 弄24之3 號4 樓之住處執行搜索，於客廳牆角
    櫃子上之一黑色手提袋內，扣得系爭槍彈等情，業據證人李
    榮籐於原審審理中結證明確（見原審卷第88、89頁），核與
    證人李姿瑢、鄧琴雲於警詢中證述情節相符（見警卷第13、
    17頁），並有搜索、扣押筆錄暨扣押物品目錄表1 份（見警
    卷第23至25、26頁）及系爭槍彈照片4 幀在卷可稽（見警卷
    第33頁），亦為被告所是認，應堪認係屬實情。另扣案槍彈
    經送請內政部警政署刑事警察局鑑定結果，認扣案手槍（含
    彈匣1 個，槍枝管制編號：0000000000號），係由仿BERETT
    A 廠92FS半自動手槍所製造之槍枝換裝土造金屬槍管而成之
    改造手槍，槍身與滑套均為金屬材質，機械性能良好，可供
    擊發及發射適用子彈使用，認具殺傷力；另扣案子彈2 顆，
    均係直徑約為9.0mm 土造金屬彈頭之土造子彈，經取其中1
    顆進行試射，認具殺傷力，有該局94年10月26日刑鑑字第
    0940156287號槍彈鑑定書1 份在卷可據（見偵卷第33至35頁
    ）。
  (二)查被告於警詢及檢察官偵查中雖自承：系爭槍彈係伊友人薛
    源鎮之委託而寄藏，係因薛源鎮積欠伊7 萬5,000 元，而以
    系爭槍彈作為債務之抵押等語，然被告嗣後於審判中辯稱：
    薛源鎮確曾因積欠伊7 萬5,000 元，經伊催討後，一再表示
    要拿槍彈來讓伊質押，但為伊所拒，而警察在伊住處查獲系
    爭槍彈時，伊不知槍彈為何人所有，因薛源鎮曾一再表示要
    以槍彈抵債，故伊第一個直覺反應是該槍彈應可能係薛源鎮
    所委託藏放，始在警詢及檢察官偵查時為如上之供述，當時
    伊只是猜測，果伊明知該槍彈並非薛源鎮委託寄放，而隨意
    指稱係薛源鎮放的，只要傳喚薛源鎮查詢，即會發覺並非實
    情，伊係在交保後經向綽號「鐵牛」者查證，才知槍彈並非
    薛源鎮拿來放的，而是與伊同住之馮泰翔所有，當初並沒有
    想到會是他的等語；則被告前後之自白已不一致，衡諸常情
    ，一般人在其住處被查獲槍械，如該槍械並非其所有，在不
    知究係何人所有之情形下，當會極力苦思可能持有放置槍械
    在其住處之對象，而被告如因其朋友薛源鎮曾屢次要求以槍
    械抵債，則其聯想猜測槍械應係薛源鎮所藏放，自屬無可厚
    非，是被告前後不一之供述，究以何者為可信，自應與其他
    之事證相互勾稽，以明事實之真相，不能以被告最初在警詢
    及檢察官偵查時已有自白，即認該自白具有較高之證明力。
  (三)被告於審判中所辯系爭槍械係馮泰翔所放置之情，業據證人
    馮泰翔於原審審理時結證稱：伊係向被告分租房子而與被告
    同住在高雄市○○區○○路260 巷1 弄24之3 號4 樓，系爭
    槍彈（經原審提示）係伊放置於上開住處，該槍彈係伊綽號
    「益明」真實姓名不詳之朋友於警查獲前大約10天至20天之
    某一天所寄放，「益明」寄放時，被告並不在場，伊亦未告
    訴被告，「益明」是有一天早上拿來寄放，他說當天晚上就
    要拿回去，但後來都沒有來拿，「益明」拿來時是用黑色LV
    包包裝著，伊當時有打開來看，是1 支手槍、2 個子彈、1
    個彈匣，他表示當天晚上就要過來拿，伊才會讓他寄放，「
    益明」將槍彈交給伊時，伊本來是將之放在房間，當天中午
    伊又將之拿放到客廳的櫃子，當天晚上「益明」沒有來拿，
    伊就沒有再放回房間，一直放到被警察查獲，警察查獲後之
    1 、2 天伊回去時，被告的太太有告訴伊被告被警察抓走，
    伊也發現裝槍彈的包包不見了，扣案之槍彈本來就是伊持有
    ，伊不想害別人，所以伊要自己承擔，伊現在因毒品案在監
    執行，法院傳票寄給伊之前，伊不知要出庭作證等語（見原
    審卷第92-96 頁），參諸證人馮泰翔證述有關綽號「益明」
    之成年男子所委其寄藏之槍彈種類、數量、以何種顏色與形
    式之手提袋包裝及其受寄藏後所放置之位置等節，均與上開
    員警查獲系爭槍彈時之情狀相符，已足證其所言尚屬非虛。
    又證人馮泰翔作證時年齡為22歲，並無任何智能或精神障礙
    之情事，係一具相當生活閱歷之成年人，其於原審審理中既
    經告知具結之義務及偽證之處罰後具結作證，應知悉於該院
    審理中倘為不實證述，應受偽證罪之處罰，衡情其於原審審
    理中當無甘受偽證罪之處罰而故為虛偽不實陳述之理；況未
    經許可寄藏改造手槍及子彈之犯行，係最輕本刑為3 年以上
    有期徒刑之重罪，被告既非至愚之人，對於其於原審審理中
    結證稱系爭槍彈係其所有，可能遭追訴上開罪嫌之事理，理
    應知之甚詳，倘扣案系爭槍彈確非其所有，衡諸常情，證人
    馮泰翔當不致甘冒上開重刑罪責而率爾為上揭之證述。參以
    被告於94年9 月23日因本案為警查獲後，於翌日即經檢察官
    聲請羈押，而經原審裁定羈押至95年1 月23日始當庭釋放，
    另證人馮泰翔因違反毒品危害防制條例案件，於94年11月18
    日入監執行後，迄作證時今仍在臺灣高雄第二監獄服刑中等
    情，有臺灣高等法院在監在押全國紀錄表在卷可憑（見原審
    卷第66頁），從而，被告與證人馮泰翔間亦無勾串證詞之可
    能，又證人薛源鎮於原審審理時亦證述未曾持系爭槍彈至被
    告住處委託其代為寄藏明確，是證人馮泰翔之上開證詞，應
    屬實情，堪予採信。
  (四)另證人沈敬峰於檢察官偵查中雖證述曾聽聞被告提及薛源鎮
    將槍枝置放於被告處，被告並曾要求薛源鎮將槍枝取回等語
    （見偵查卷第25頁）然證人沈敬峰於原審審理中復結證稱：
    「（警察在高雄市○○區○○路260 巷1 弄24之3 號4 樓扣
    到槍彈是何人所有，是否知情？）我不知道。」、「（警察
    扣到槍彈之前，是否知道在高雄市○○區○○路260 巷1 弄
    24之3 號4 樓藏有扣案槍彈？）我不知道，但在本案查獲前
    ，我在鳳山有聽到另一個姓薛的男子，跟乙○○說要拿1 支
    槍抵債，但後來他們有無這樣做我就不知道。」、「（你於
    偵查中稱有聽被告說薛源鎮放1 支槍放在被告處，被告有叫
    薛源鎮取回去，但薛源鎮都沒有拿回去，有何意見？）我的
    確有這樣說過，是姓薛的男子在說跟被告說以槍抵債的事情
    ，我有在場聽到，之後也有聽到被告一直罵，罵什麼不太記
    得。」等語無訛（見原審卷第191 頁），則證人沈敬峰既僅
    係聽聞被告之友人薛源鎮曾向被告提及欲以槍枝抵債乙事，
    然嗣後薛源鎮究有無將槍枝交付予被告，證人沈敬峰即未曾
    聽聞，亦不知情，參以證人沈敬峰聽聞薛源鎮欲交付予被告
    抵債之槍枝是否即為系爭槍彈，亦有疑問，即難逕以證人沈
    敬峰於檢察官偵查中不甚明確之證述，遽為不利被告之認定
    。
五、綜上所述，被告在警訊及檢察官偵查中之自白，既經被告於
    審判時所推翻，而為如上之辯述，前開自白又無其他堅強之
    證據足以補強，殊難僅憑被告之自白即為有罪之認定。而被
    告究否確有本件未經許可寄藏改造手槍及子彈之事實，本院
    認仍有合理之懷疑存在，即公訴人所舉之證據，尚未到達確
    信其為真實之程度。此外，復查無其他積極證據足資認定被
    告確有前揭被訴犯行，揆諸首揭法律規定與說明，既無足夠
    證據確信公訴意旨之指述為真，即不能證明被告犯罪，原審
    因而為被告無罪之諭知，並無不合，檢察官上訴仍以被告於
    警偵訊時已有自白，並經證人沈敬峰於偵查中證述屬實，被
    告嗣後翻異前供，顯係臨訟卸責之詞，不足採信，證人馮泰
    翔之證述亦不足取云云，而指摘原判決諭知被告無罪為不當
    ，非有理由，應予駁回。
六、據上論斷，應依刑事訴訟法368條，判決如主文。
本案經檢察官許月雲到庭執行職務。
中　　華　　民　　國　　96　　年　　3 　　月　　30　　日
                  刑事第四庭    審判長法  官   蕭權閔
                                      法  官   吳進寶
                                      法  官   陳吉雄
以上正本證明與原本無異。
如不服本判決應於收受本判決後10日內向本院提出上訴書狀，其
未敘述上訴理由者，並得於提起上訴後10日內向本院補提理由書
狀（均須按他造當事人之人數附繕本）「切勿逕送上級法院」。
中　　華　　民　　國　　96　　年　　4 　　月　　2 　　日
　　　　　　　　　　　　　　　　　　　書記官   梁美姿
                                                  FW
